【裁判字號】    88,自,382
【裁判日期】    890905
【裁判案由】    過失致死
【裁判全文】
臺灣臺南地方法院刑事判決                          八十八年度自字第三八二號
    自  訴  人  戊○○
    自訴代理人  卓平仲律師
    被      告  甲○○
    右  一  人
    選任辯護人  林華生
                蔡進欽
                蔡弘淋律師
    被      告  丙○○
                丁○○
    右二人共同
    選任辯護人  蔡進欽
                楊清安
                蔡弘淋律師
右列被告因過失致死案件，經自訴人提起自訴，本院判決如左：
    主    文
甲○○、丙○○、丁○○均無罪。
    理    由
一、自訴意旨如附件自訴狀所載。
二、按犯罪事實應依證據認定之，無證據不得推定其犯罪事實；又不能證明被告犯罪
    ，應諭知無罪之判決，刑事訴訟法第一百五十四條、第三百零一條第一項分別定
    有明文。
三、按本件自訴人戊○○認被告甲○○、丙○○、丁○○三人涉有業務過失致死之犯
    行，無非以自訴人之妻冬慧蘭於民國八十八年三月二日上午十時二十分至被告甲○○、丙○○、丁○○三人所任職之行政院衛生署台南醫院就診，因被告甲○○
    、丙○○、丁○○三人疏未注意朝車禍致內傷方向對冬慧蘭施行診斷救治，竟一
    再率稱係肝癌引起，至同年月四日，均未為必要之檢查救治與及時轉診，終導致
    冬慧蘭腹腔積血未及時處理而造成肝、腸等臟器膿瘍壞死而錯失診治時機，因認
    被告甲○○、丙○○、丁○○三人違誤醫責疏甚，致冬慧蘭於八十八年三月五日
    上午轉診國立成功大學醫學院附設醫院後，因已錯失診治時機而於同年六月十六
    日死亡等為據。訊據甲○○、丙○○、丁○○三人固均不否認於八十八年三月二
    日至同年月四日確有診治冬慧蘭之行為，惟堅決否認有何過失，辯稱診察冬慧蘭
    之過程均無錯誤或不當之處，自無任何過失等語。經查：
（一）冬慧蘭於八十八年三月二日自行至行政院衛生署台南醫院求診時，係主訴二、
      三日前有黑便及胃痛，並未提及有車禍等外傷，經行政院衛生署台南醫院急診
      室值班醫師轉入內科住院後，即由被告甲○○負責診治，同年月四日上午十時
      五十分，甲○○診視時，發現冬慧蘭左後腰敲擊痛明顯，經腹部超音波檢查發
      現肝內有多數高回音現象，以及脾腫大，但未有內出血情形，因懷疑有轉行移
      性肝腫瘤之可能，告知病患應安排腹部電腦斷層檢查及腫瘤標記檢查，才能確
      立診斷；嗣於同日（即八十八年三月四日）下午六時三十分，病患突然腹痛加
      劇，當時血壓偏低，腹痛持續，並有陰道出血現象，經值班醫師羅丹梓診視，
      給予緊急輸血及氧氣，並急會婦產科醫師即被告丙○○及外科醫師即被告丁○○，研判為內出血合併休克，可能原因為肝腫瘤破裂、腸胃出血或子宮外孕破
      裂，需緊急手術治療，因行政院衛生署台南醫院手術室氧氣不足，乃於同年月
      五日凌晨三時將冬慧蘭轉至國立成功大學醫學院附設醫院，冬慧蘭於同日凌晨
      三時三十一分到達國立成功大學醫學院附設醫院，經國立成功大學醫學院附設
      醫院安排血管攝影檢查，並未發現肝腫瘤，但電腦斷層檢查，則發現脾臟破裂
      合併腹腔積血，國立成功大學醫學院附設醫院於同日即八十八年三月五日上午
      十時五分緊急手術，手術中發現腹內積血約六千ＣＣ，脾臟上端破裂，手術後
      因肝、腸等臟器膿瘍壞死，冬慧蘭於同年即八十八年六月十六日因敗血性休克
      不治死亡等情，有財團法人奇美醫院病歷壹冊及國立成功大學醫學院附設醫院
      病歷壹冊、Ｘ光片九十八張、血管攝影片九張、特殊攝影片一張暨行政院衛生
      署台南醫院病歷壹冊、Ｘ光片四張可稽，應係事實。
（二）冬慧蘭自八十八年二月二十八日至設於台南市○○路三四六號之廖泰政診所診
      治，而於同年三月二日凌晨二時四十六分至財團法人奇美醫院就診，再於同年
      三月二日上午十時二十分至行政院衛生署台南醫院就診，冬慧蘭及其家屬均未
      向各該醫院及診治之醫師提及冬慧蘭有外傷乙節，有財團法人奇美醫院病歷壹
      冊、國立成功大學醫學院附設醫院病歷壹冊、暨行政院衛生署台南醫院病歷壹
      冊在卷可稽。而證人即冬慧蘭轉診至國立成功大學醫學院附設醫院後之診治醫
      師乙○○於本院審理時到庭具結證稱「當天病人（指冬慧蘭）是凌晨到，檢查
      後，是休克現象，腹膜腔內出血，當時病人昏迷意識不清楚，情況不穩定，問
      家屬，沒有外傷的病史，所以我們判定是自發性的腹膜腔內出血，所以我們此
      時就做血管攝影，省南醫（指行政院衛生署台南醫院）轉，懷疑腹內腫瘤破裂
      ，與我們的判斷一致。後來做過血管攝影才發現是脾臟破裂，然後立刻把病人
      送入急診手術，開刀後，才確定是脾臟破裂。手術後，我們開始追問家屬，是
      否有外傷情形，因為家屬也不確定，所以我們做全身檢查，發現她腳上有輕微
      而不明顯的擦傷，但是至今，我們還不知道是何種情況造成」及「當天手術後
      ，我一直很疑惑，所以晚上門診後，我又到加護病房去，這時第一次見到自訴
      人戊○○，我問自訴人冬慧蘭有無外傷，他說沒有。我沒辦法接受這個說法，
      所以我徹底檢查，才發現冬慧蘭腳上，有不明顯的擦傷，我相信我底下的醫師
      ，檢查時，既使看到那擦傷，也不會有何懷疑，因為很輕，也不明顯。省南醫
      院（指行政院衛生署台南醫院），轉診過來，也沒有提到外傷」等語（見本院
      八十九年八月二十二日審理筆錄）。是綜上所述，冬慧蘭自八十八年二月二十
      八日至廖泰政診所、同年三月二日至財團法人奇美醫院、行政院衛生署台南醫
      院，乃至同年月五日凌晨轉診至國立成功大學醫學院附設醫院，無論冬慧蘭自
      己或自訴人或冬慧蘭之其他家屬，均未向任何醫師述及冬慧蘭曾有外傷，而冬
      慧蘭身上亦無明顯可被懷疑曾發生車禍之外傷存在，應可推定。
（三）綜上所述，冬慧蘭於至被告甲○○、丙○○、丁○○三人任職之行政院衛生署
      台南醫院就診時，冬慧蘭本人及其家屬既均未告知醫師曾發生車禍，而冬慧蘭
      之身上亦無明顯外傷，冬慧蘭復主述為腹痛數日及曾有胃部疾病。是被告甲○○往內科疾病方向診療，乃至後來甲○○、丙○○、丁○○三人懷疑為肝腫瘤
      破裂或子宮外孕，均為合理之臆斷，自無違誤醫責疏甚之業務過失致死等情。
      且被告甲○○、丙○○、丁○○三人於冬慧蘭之醫療並無疏失乙節，亦據行政
      院衛生署醫事審議委員會為明確之鑑定，有行政院衛生署八十九年七月六日衛
      署醫字第八九０三八一五一號函及所附編號八九０六三號鑑定書在卷可稽。是
      被告甲○○、丙○○、丁○○三人辯稱診治冬慧蘭之過程並無錯誤或不當之處
      等語，尚足採信。此外復查無其他積極證據足資證明被告甲○○、丙○○、丁○○三人有何過失與冬慧蘭之死亡間有因果關係存在，自亦不能證明被告甲○○、丙○○、丁○○三人有何業務過失犯行。揆諸首開說明，尚不能證明被告
      甲○○、丙○○、丁○○三人犯罪，應為被告甲○○、丙○○、丁○○三人均
      無罪之諭知。
四、據上論斷，應依刑事訴訟法第三百四十三條、第三百零一條第一項，判決如主文
中      華      民      國    八  十  九    年    九    月      五      日
                                    臺灣臺南地方法院刑事第一庭
                                        法  官  王  獻  楠
右正本證明與原本無異。
如不服本判決，應於判決送達後十日內，向本院提出上訴狀。
                                        書記官  陳  玉  果
中      華      民      國    八  十  九    年    九    月    五      日


司法院資訊處製作；財團法人民間司法改革基金會備份。
